臺灣高雄地方法院刑事判決　　　　　　　　　　　　九十一年度交易字第一六四號
　　公　訴　人　臺灣高雄地方法院檢察署檢察官
　　被　　　告　乙○○
右列被告因過失致死等案件，經檢察官提起公訴（九十一年度偵字第二八二號），本
院判決如左：
    主  文
乙○○服用酒類不能安全駕駛動力交通工具而駕駛，處有期徒刑參月；又因過失致人
於死，處有期徒刑壹年；應執行有期徒刑壹年貳月，緩刑參年。
    事  實
一、乙○○考領有自小客車駕駛執照，明知其自民國九十年十二月二十日下午五時三
    十分許起，在高雄縣田寮鄉其友人住處飲用啤酒後，已達於反應較慢、感覺減低
    、思考及個性行為均受影響改變，並影響控制與反應能力，而不能安全駕駛動力
    交通工具之狀態，仍貿然於九十年十二月二十日下午九時三十五分許，駕駛車牌
    號碼ＷＨ─二二一○號自小客車，欲返回高雄縣阿蓮鄉○○村○○路九二巷六十
    六號其住處，而沿高雄縣阿蓮鄉縣由西往東方向行駛，途經高雄縣阿蓮
    鄉後村崙頂九十號前，即該路與崙頂路交岔路口時，本應注意汽車駕駛人飲酒後
    其吐氣所含酒精成份超過每公升零點二五毫克以上者，不得駕車，駕駛人駕駛汽
    車，應遵守道路交通標誌、標線、號誌之指示，及行車速度在郊外道路，時速不
    得超過六十公里，而依當時天候晴朗、夜間有照明、視距尚屬良好、省道道路、
    路面乾燥、無缺陷、亦無障礙物，並無不能注意之情事，詎乙○○應注意、能注
    意，竟疏未注意，酒後駕車行至上開交岔路口，並闖越紅燈，且以時速八十公里
    之速度超速行駛。適有亦考領有重型機車駕駛執照之王水生騎乘車牌號碼ＸＯＦ
    ─二○九號重機車，後載陳世榮，自高雄縣阿蓮鄉港後村往石安村由南往北方向
    騎駛通過上開路口時，乙○○見狀煞避不及，致其所駕之自小客車撞及王水生所
    騎駛之機車，王水生及陳世榮人車倒地，該機車並當場起火燃燒，致王水生受有
    「顱內出血、頭胸腹右脛骨撞挫傷」等傷害，經送醫急救後，仍於是（二十）日
    下午十時不治死亡，而陳世榮則受有「頭部外傷併大量顱內出血及嚴重腦挫傷、
    顱骨骨折、有腦幹壓迫、雙下肢及背部、臀部灼傷二至三度百分之六十體表面積
    、及尿崩症」等傷害，經送醫急救後，延至同年月二十二日下午一時三分不治死
    亡。嗣經警據報前往處理，並施以酒精濃度測試，乙○○吐氣所含酒精成分已達
    每公升零點七毫克，因而查獲。
二、案經高雄縣警察局湖內分局報請台灣高雄地方法院檢察署檢察官偵查起訴。
    理  由
一、訊據被告乙○○對於右揭時、地在飲酒後吐氣所含酒精成分已達每公升零點七毫
    克之情況下，仍貿然駕車行駛，並以時速八十公里之速度超速駕車肇事，致被害
    人王水生受有「顱內出血、頭胸腹右脛骨撞挫傷」等傷害，經送醫急救後，仍於
    是（二十）日下午十時不治死亡，而被害人陳世榮則受有「頭部外傷併大量顱內
    出血及嚴重腦挫傷、顱骨骨折、有腦幹壓迫、雙下肢及背部、臀部灼傷二至三度
    百分之六十體表面積、及尿崩症」等傷害，經送醫急救後，延至同年月二十二日
    下午一時三分不治死亡等事實均供承不諱，惟辯稱：伊係綠燈通過上開交岔路口
    ，並無闖越紅燈之情形，且伊雖有飲酒，但當時尚能安全駕駛云云。惟查：
  (一)被告確有於右揭時、地在飲酒後吐氣所含酒精成分已達每公升零點七毫克之情況
    下，仍貿然駕車行駛，並以時速八十公里之速度超速駕車肇事，致被害人王水生
    受有上開傷害，經送醫急救後，仍於是（二十）日下午十時不治死亡，而被害人
    陳世榮則受有前述之傷害，經送醫急救後，延至同月二十二日下午一時三分不治
    死亡等事實，業據被告於警訊及偵、審時均供承不諱，核與證人即目擊本件車禍
    過程之蔡淑君於警訊時證述之情節大致相符，並證人即前往現場處理之員警丁○
    ○於本院審理時證稱：伊據報前往現場處理，是目擊者蔡淑君報案的，因當時有
    二名警員在該處處理另一件交通事故，故伊到達現場時即知是被告肇事的，車禍
    發生後係機車起火燃燒，並波及肇事之自小客車，並非自小客車起火燃燒，又本
    件是伊對被告實施酒精濃度測試，但因當時被害人家屬情緒激動，欲攻擊被告，
    伊為免事故發生，故將被告帶回派出所後，始對被告實施酒測，距現場處理時，
    已有一小時半之久，而伊僅對被告實施酒測，並無為其他之測試等語屬實，且有
    酒精濃度測定值正本乙紙、高雄縣警察局道路交通事故調查報告表、現場照片十
    六張及被害人陳世榮之診斷證明書乙紙附卷可稽。而被害人王水生確係因本件交
    通事故，經送醫急救後，仍因顱內出血及頭胸腹右脛骨撞挫傷等傷害，而於是（
    二十）日下午十時不治死亡，且被害人陳世榮亦確係因本件交通事故，經送醫急
    救後，仍因腦挫傷等傷害，而延至同年月二十二日下午一時三分不治死亡，業經
    台灣台南地方法院檢察署檢察官及台灣高雄地方法院檢察署檢察官分別督同法醫
    師相驗明確，並均製有相驗屍體證明書、驗斷書及勘驗筆錄在卷足憑。是被告此
    部分之自白，核與事實相符，堪信為真實。
  (二)證人即目擊本件車禍過程之蔡淑君於警訊時證稱：伊於九十年十二月二十日下午
    九時二十分許，在高雄縣阿蓮鄉縣與崙頂路交岔路口處，因與他人發生
    交通事故，該人於發生後即離開現場，故留在該處，後伊見車牌號碼ＷＨ─二二
    一○號自小客車，沿高雄縣阿蓮鄉縣由西往東方向，以很快之車速急駛
    而來，當時該自小客車之號誌為紅燈，後即聽到該自小客煞車聲音，並撞擊到機
    車之聲音，隨即起火，而車牌號碼ＸＯＦ─二○九號重機車，係自高雄縣阿蓮鄉
    港後村往石安村由南往北方向騎駛至該交岔路口，機車之號誌係綠燈等語，而證
    人與被告及被害人等均不相識，僅係前在該處發生交通事故，而在場等候警方處
    理之人，其證詞應堪信屬真實。準此，被告駕駛上開自小客車行經高雄縣阿蓮鄉
    後村崙頂九十號前交岔路口時，確有闖越紅燈而不遵守道路交通號誌指示乙節，
    堪予認定。是被告辯稱：伊係綠燈通過上開交岔路口，並無闖越紅燈之情形云云
    ，應屬事後推諉之詞，不足採信。
  (三)按汽車駕駛人飲酒後其吐氣所含酒精成份超過每公升○．二五毫克以上者，不得
    駕車；駕駛人駕駛汽車，應遵守道路交通標誌、標線、號誌之指示；按行車速度
    ，依標誌之規定，無標誌者，在郊外道路，時速不得超過六十公里，道路交通安
    全規則第一百十四條第二款、第九十條及第九十三條第一項第一款分別定有明文
    。被告於右揭時地駕車本應注意上開規定，且依當時情形，又無不能注意之情形
    ，竟疏於注意，在飲酒後，其吐氣所含酒精成份每公升達○．七毫克之情況下，
    已無法安全駕駛狀況下，仍貿然駕車行駛，亦疏未注意應遵守道路交通號誌，而
    闖越紅燈，並以時速八十公里之速度超速行駛，致其駕駛之自小客車與被害人王
    水生騎乘後載被害人陳世榮之機車發生車禍而肇事，其有過失至明。又被害人王
    水生及陳世榮確因本件車禍受有前述傷害，送醫急救後，均仍不治死亡等情，已
    如前述，是被害人等既因本件車禍而死亡，與被告之過失行為間並有相當因果關
    係。
  (四)按刑法第一百八十五條之三規定所謂「不能安全駕駛」，係抽象危險犯，本不以
    發生具體危險為必要，而依醫學實驗證明所得經驗法則，對於吐氣酒精濃度達每
    公升○．二五毫克以上時，將使駕駛人產生複雜之技巧障礙、駕駛能力變壞之行
    為表現，肇事比率比一般未飲酒時高出二倍，而吐氣酒精濃度達每公升零點五毫
    克以上時，將使駕駛人產生平衡感與判斷力障礙升高，肇事比率比一般未飲酒時
    高出十倍，甚而如吐氣酒精濃度達每公升零點七五毫克時，駕駛人將產生明顯酒
    醉、步履蹣跚之行為狀態，其肇事比率比一般高二十五倍（參見蔡志中著，對飲
    酒不能安全駕駛之執法研究，司法院第四十六期業務研究會講義）。本件被告乙
    ○○於案發後測得其呼氣中之酒精濃度為每公升○．七毫克，已如前述，依據上
    開研究報告之結論，並被告於警訊時供稱：伊有飲用啤酒，酒測值為每公升○．
    七毫克，有飲酒後精神不好等語，且佐以本件車禍事故，確係因被告闖越紅燈，
    且以時速八十公里之速度超速行駛所致，足認被告案發當時已因服用酒類導致其
    反應變慢、感覺減低、思考及個性行為亦均受影響而改變，並影響控制與反應能
    力，而已達於不能安全駕駛動力交通工具之情狀，是被告辯稱：尚能安全駕駛云
    云，要屬事後卸責之詞，尚難採信。從而，被告所犯酒後駕車之公共危險犯行，
    亦堪認定。
  (五)綜上所述，本件事證明確，被告上開犯行，均堪認定。
二、核被告乙○○所為，係犯刑法第一百八十五條之三服用酒類不能安全駕駛動力交
    通工具而駕駛罪及第二百七十六條第一項之過失致人於死罪。被告於酒後吐氣所
    含酒精成份每公升達○．七毫克之情形下，駕車肇事致人死亡，應依道路交通管
    理處罰條例第八十六條第一項規定就過失致死罪部分加重其刑。被告以一過失行
    為，造成被害人王水生及陳世榮死亡之結果，係一行為而觸犯數罪名，為同種想
    像競合犯，應從一重之過失致人於死罪論處。其所犯前開二罪名，犯意各別，行
    為互異，應予分論併罰。爰審酌被告之品行，於飲酒後酒精濃度高達每公升○‧
    七毫克情況下，仍貿然駕駛自小客車，亦未注意相關交通安全之規定，終至肇事
    致被害人二人死亡，造成無可挽救之遺憾，並使被害人家屬痛失至親，惟被告已
    與被害人家屬達成民事和解，此據被害人家屬甲○○及丙○○分別陳明在卷，其
    過失之程度，犯後態度等一切情狀，分別量處如主文所示之刑，並定其應執行刑
    ，以資懲儆。又被告前雖受有期徒刑以上刑之宣告（前因違反麻醉藥品管理條例
    案件，經法院判處有期徒刑四月，如易科罰金以三百元折算一日確定，而於八十
    二年五月十日易科罰金執行完畢），惟於執行完畢後，五年以內未曾受有期徒刑
    以上刑之宣告，有台灣高雄地方法院檢察署刑案資料查註紀錄表及台灣高等法院
    被告全國前案紀錄表可按，其因一時疏失，致罹刑典，事後並與被害人家屬達成
    民事和解，賠償被害人家屬之損害，經此偵審程序及刑之宣告後，應知警惕，而
    無再犯之虞，本院認前開所宣告之刑，以暫不執行為適當，並宣告緩刑三年，以
    啟自新。
據上論斷，應依刑事訴訟法第二百九十九條第一項前段，道路交通管理處罰條例第八
十六條第一項，刑法第一百八十五條之三、第二百七十六條第一項、第五十五條、第
五十一條第五款、第七十四條第二款，罰金罰鍰提高標準條例第一條前段，判決如主
文。
本案經檢察官黃俊嘉到庭執行職務。
中      華      民      國        九十一    年      四    月      十    日
                                  臺灣高雄地方法院交通法庭
                                      法  官   洪榮家
右為正本，係照原本作成，證明與原本無異。
如不服本判決，應於送達後十日內，向本院提出上訴狀。
                                      書記官    陳寰瑛
中      華      民      國        九十一    年      四    月      十    日
附錄本案論罪科刑法條全文：
刑法第一百八十五條之三：
  服用毒品、麻醉藥品、酒類或其他相類之物，不能安全駕駛動力交通工具而駕駛者
  ，處一年以下有期徒刑、拘役或三萬元以下罰金。
刑法第二百七十六條第一項：
  因過失致人於死者，處二年以下有期徒刑、拘役或二千元以下罰金。
